【裁判字號】    92,上易,474
【裁判日期】    920930
【裁判案由】    損害賠償
【裁判全文】
臺灣高等法院民事判決  九十二年度上易字第四七四號
    上  訴  人    同台機械股份有限公司
    兼法定代理人  甲○○
    被上訴人      乙○○
    訴訟代理人    康英彬律師
右當事人間請求損害賠償事件，上訴人對於中華民國九十二年三月三日臺灣桃園地方
法院九十一年度訴字第六八四號第一審判決提起上訴，本院於中華民國九十二年九月
十六日言詞辯論終結，判決如左：
    主      文
上訴駁回。
第二審訴訟費用由上訴人負擔。
    事實及理由
一、本件上訴人經合法通知，未於言詞辯論期日到場，核無民事訴訟法第三百八十六
    條各款所列事由，爰依被上訴人之聲請，准由其一造辯論而為判決。
二、被上訴人起訴主張：上訴人甲○○為上訴人同台機械股份有限公司（下稱同台公
    司）之負責人，被上訴人自民國（下同）八十九年三月十五日起任職於上訴人同
    台公司，擔任車床操作員，每月底薪為新台幣（下同）四萬二千元，惟上訴人甲
    ○○於為被上訴人投保勞工保險（下稱勞保）時，僅以月薪一萬六千五百元投保
    。嗣被上訴人於八十九年七月十日因職業傷害向勞保局請領殘廢給付時，短領五
    十六萬一千元，爰依侵權行為之法律關係請求上訴人連帶如數賠償，並給付自九
    十年五月二十二日起算之法定遲延利息等語。原審為被上訴人一部勝訴、一部敗
    訴之判決，判命上訴人應連帶給付被上訴人五十六萬一千元及自九十年五月二十
    四日起算之法定遲延利息。被上訴人就其敗訴部分未提起上訴，對於上訴人之上
    訴，則聲明駁回上訴。
三、上訴人則以：其係經被上訴人同意以月薪一萬六千五百元投保勞保，對被上訴人
    並無侵權行為之情事。縱認上訴人應賠償被上訴人之損害，惟被上訴人任職期間
    之勞保及全民健康保險（下稱健保）自負額合計二萬五千六百二十點五元全由上
    訴人同台公司支付，且被上訴人尚積欠上訴人同台公司九萬元未還，上訴人亦得
    主張抵銷等語置辯。原審為上訴人一部勝訴，一部敗訴之判決，上訴人就其敗訴
    部分不服，提起上訴，並聲明：(一)原判決不利於上訴人部分廢棄。(二)右廢棄部分
    ，被上訴人在第一審之訴及其假執行之聲請均駁回。
四、被上訴人主張其自八十九年三月十五日起任職於上訴人同台公司，每月底薪為四
    萬二千元，上訴人甲○○僅以一萬六千五百元為其投保勞保之事實，為上訴人所
    不爭執，堪信為真正。上訴人主張被上訴人同意其短報薪資投保之事實，則為被
    上訴人所否認。經查：被上訴人自八十九年三月十五日任職於上訴人同台公司，
    迄至八十九年七月十日發生本件職業傷害事故為止，尚未滿四個月，期間甚短，
    且依通常情形，雇主如何為其受僱人辦理投保事宜，常非受僱人所得知悉，況被
    上訴人之勞保及健保自負額部分均由上訴人全數支付，此為上訴人所自認（見本
    院卷第二八頁），衡情被上訴人當無從知悉上訴人有短報投保薪資之情事，是尚
    難僅以被上訴人於任職期間未向上訴人表示異議一節，遽認被上訴人有同意上訴
    人短報薪資投保之事實。又上訴人主張其為保障員工之權益，每年另支出三萬二
    千六百七十元之保險費為全體員工辦理死亡、殘廢保險之事實縱然屬實，亦不足
    據以推認被上訴人有默示同意上訴人於投保勞保時得短報薪資之事實。此外，上
    訴人並未舉證證明其短報薪資投保確有經被上訴人同意之事實，參酌上訴人甲○
    ○因上開短報薪資投保之行為，犯有使公務員登載不實罪，業經本院判處有期徒
    刑四月確定，此經本院調閱本院九十一年上易字第一一七三號刑事案卷查明屬實
    ，是上訴人所辯尚不足採信。
五、按因故意或過失，不法侵害他人之權利者，負損害賠償責任；公司負責人對於公
    司業務之執行，如有違反法令致他人受有損害時，對他人應與公司負連帶賠償之
    責，民法第一百八十四條第一項前段及修正前公司法第二十三條分別定有明文。
    又依勞工保險條例第七十二條第二項規定，投保單位違背本條例規定，將投保薪
    資金額以多報少或以少報多者，自事實發生之日起，按其短報或多報之保險費金
    額，處以二倍罰鍰，並追繳其溢領給付金額。勞工因此所受損失，應由投保單位
    賠償之。查本件上訴人甲○○為上訴人同台公司之負責人，其違背勞工保險條例
    之規定將被上訴人之投保薪資四萬二千元短報為一萬六千五百元，已如前述。又
    上訴人如依被上訴人之實際薪資投保，被上訴人就其於九十年三月十五日所發生
    之職業傷害應得領取殘廢給付九十二萬四千元，而勞保局依上訴人為被上訴人申
    報之投保薪資所核付之金額為三十六萬三千元，其差額為五十六萬一千元之事實
    ，為兩造所不爭執，並有勞保局九十年八月八日九十保承字第六－四六０二八號
    函在卷為憑（見原審卷第三０、三一頁），則依上開規定，被上訴人自得請求上
    訴人連帶賠償其所受之上開損害。
六、就上訴人主張抵銷部分：
  (一)勞保及健保自負額部分：
    上訴人主張被上訴人任職期間所應繳納之勞保及健保自負額合計二萬五千六百二
    十點五元全由上訴人繳納之事實，為被上訴人所不爭執；而上訴人對於被上訴人
    主張該費用係上訴人自願為被上訴人繳納之事實亦不爭執（參見原審卷第四六頁
    ，本院卷第三三頁），則上訴人既自願負擔該項費用，並代被上訴人全數繳納，
    對於被上訴人自不構成不當得利或無因管理，而不得請求被上訴人返還，是上訴
    人據以主張與其所負本件損害賠償債務抵銷，即有不合，不應准許。
  (二)借款九萬元部分：
    按因故意侵權行為而負擔之債，其債務人不得主張抵銷，民法第三百三十九條定
    有明文。查上訴人主張被上訴人尚積欠上訴人同台公司九萬元之事實，固為被上
    訴人所不爭執（見本院卷第三三頁），惟上訴人因故意短報薪資為被上訴人投保
    ，致被上訴人受有上述損害，依上開規定，上訴人自不得主張以上訴人同台公司
    對被上訴人之九萬元債權與本件損害賠償債務抵銷。
七、按給付有確定期限者，債務人自期限屆滿時起，負遲延責任。給付無確定期限者
    ，債務人於債權人得請求給付時，經其催告而未為給付，自受催告時起，負遲延
    責任。其經債權人起訴而送達訴狀，或依督促程序送達支付命令，或為其他相類
    之行為者，與催告有同一之效力。前項催告定有期限者，債務人自期限屆滿時起
    負遲延責任；遲延之債務，以支付金錢為標的者，債權人得請求依法定利率計算
    之遲延利息，民法第二百二十九條及第二百三十三第一項前段條分別定有明文。
    查被上訴人就本件請求曾委任律師於九十年五月十五日發函催告上訴人於函到七
    日內為給付，上訴人係於同年月十六日收受該催告函，此為上訴人所自認（見原
    審卷第四六頁），並有上開律師函及回執附卷可稽（見原審卷第十四、十五頁）
    ，則依上開規定，上訴人就本件給付應自九十年五月二十四日起始負遲延責任。
八、綜上所述，被上訴人請求上訴人連帶給付五十六萬一千元及自九十年五月二十四
    日起算之法定遲延利息，並無不合，應予准許；其逾此部分之請求，為無理由，
    不應准許。從而，原審就上開應予准許部分，為被上訴人勝訴之判決，並依聲請
    宣告假執行；就上開不應准許部分，駁回被上訴人在第一審之訴及其假執行之聲
    請，核無不合。上訴意旨指摘原判決就其敗訴部分不當，求予廢棄改判，為無理
    由，應予駁回。
九、據上論結，本件上訴為無理由，依民事訴訟法第四百四十九條第一項、第七十八
    條，判決如主文。
中      華      民      國    九十二    年      九      月     三十     日
                                民事第十四庭
                                    審判長法  官  張  劍  男
                                          法  官  蔡  芳  齡
                                          法  官  彭  昭  芬
正本係照原本作成。
不得上訴。
中      華      民      國    九十二    年      十      月      一      日
                                          書記官  丁  華  平


司法院資訊處製作；財團法人民間司法改革基金會備份。
